臺灣臺中地方法院刑事判決
110年度簡上字第534號
上  訴  人  
即  被  告  何育霆


選任辯護人  黃聖友律師
上列上訴人即被告因詐欺案件，不服本院臺中簡易庭中華民國11
0年9月30日110年度中簡字第1930號第一審簡易判決（聲請簡易
判決處刑書案號：臺灣臺中地方檢察署110年度偵字第17151、23
219號），提起上訴，本院管轄之第二審合議庭判決如下：
    主    文
上訴駁回。
何育霆緩刑貳年，緩刑期內付保護管束，並應向公庫支付新臺幣
伍萬元，及向指定之政府機關、政府機構、行政法人、社區或其
他符合公益目的之機構或團體，提供陸拾小時之義務勞務。
    犯罪事實及理由
一、本案經本院審理結果，認第一審判決認事用法及量刑均無不
    當，應予維持，除聲請簡易判決處刑書犯罪事實欄一第4行
    「於不詳時地」更正為「於民國109年10月份左右，於不詳
    地點」，及證據補充「被告何育霆於本院準備程序及審理時
    之自白、本院111年度中司附民移調字第18號調解程序筆錄
    」外，餘均引用臺灣臺中地方檢察署檢察官聲請簡易判決處
    刑書及本院臺中簡易庭第一審刑事簡易判決書記載之犯罪事
    實、證據及理由（如附件）。
二、上訴人即被告何育霆及其辯護人上訴意旨略以：被告坦承犯
    行，且與告訴人陳惠琪達成和解，雖因未能與告訴人徐亦萱
    聯繫上而未能達成和解，惟被告於歷次調解期日均到場，可
    見其具有和解之誠意，請從輕量刑，並給予緩刑等語。
三、按關於刑之量定，係實體法上賦予法院得為自由裁量之事項
    ，苟已斟酌刑法第57條各款所列情狀，而未逾越法定刑度，
    或濫用其權限，即不得任意指摘為違法（最高法院72年台上
    字第6696號、75年台上字第7033號判例要旨參照）；且在同
    一犯罪事實與情節，如別無其他加重或減輕之原因，下級審
    法院量定之刑，亦無過重或失輕之不當情形，則上級審法院
    對下級審法院之職權行使，原則上應予尊重（最高法院85年
    度台上字第2446號判決意旨參照）。
四、經查，被告所為係犯刑法第30條第1項前段、同法第339條第
    1項幫助詐欺取財罪及刑法第30條第1項、洗錢防制法第14條
    第1項之幫助一般洗錢罪，被告以一交付郵局帳戶資料之行
    為，侵害告訴人徐亦萱、陳惠琪之財產法益，同時觸犯幫助
    詐欺取財罪及幫助一般洗錢罪，為想像競合犯，應依刑法第
    55條前段規定，從一重論以幫助一般洗錢罪。而洗錢防制法
    第14條第1項之一般洗錢罪法定刑為「7年以下有期徒刑，併
    科新臺幣500萬元以下罰金」，原審以被告犯幫助一般洗錢
    罪事證明確，並依刑法第30條第2項規定減輕其刑，量處被
    告有期徒刑3月，併科罰金新臺幣（下同）2萬元，並諭知罰
    金如易服勞役，以1,000元折算1日，原審量刑並未逾越法定
    刑範圍而為刑罰之諭知。又原審審酌被告明知目前社會以各
    種方式詐財之惡質歪風猖獗，令人防不勝防，詐財者多借用
    人頭帳戶致使警方追緝困難，詐欺事件層出不窮，手法日益
    翻新，竟率爾提供自己申設之金融帳戶資料，造成告訴人財
    產損失，破壞社會治安及有礙金融交易秩序，亦助長犯罪歪
    風，同時增加追緝犯罪之困難；復衡以被告矢口否認犯行，
    未能正視己非，犯後態度不佳，且迄今尚未與告訴人達成和
    解，以彌補犯罪所生之損害，所為誠值非難；惟念及被告非
    實際參與詐欺取財及洗錢犯行，可責性較小，又考量被告前
    無任何犯罪紀錄，此有臺灣高等法院被告前案紀錄表在卷可
    佐，素行良好，兼衡被告之犯罪動機、目的、犯罪手段、告
    訴人之損失、智識程度、經濟與家庭生活狀況等一切情狀，
    原審量刑並未濫用自由裁量之權限，所為量刑亦核無不當或
    違法，依前揭說明，本院即應予尊重。又被告於原審判決後
    坦承犯行，且與告訴人陳惠琪達成和解乙情，雖為原審未及
    審酌，然縱衡酌上情，原審量刑仍屬允洽。綜上，原審予以
    論罪科刑，其認事用法並無違誤，量刑亦屬妥適，被告上訴
    請求減輕其刑為無理由，應予駁回。
五、末查，被告未曾因故意犯罪受有期徒刑以上刑之宣告，有臺
    灣高等法院被告前案紀錄表附卷可稽，被告犯後於本院審理
    時坦承犯行，且業與告訴人陳惠琪調解成立，給付告訴人99
    ,999元，有本院111年度中司附民移調字第18號調解程序筆
    錄附卷可參（見本院簡上卷第91頁至第92頁），告訴人徐亦
    萱因未出席調解而未能達成和解，堪認被告顯有悔意，信其
    經此偵審程序後，應無再犯之虞，本院認對其所宣告之刑以
    暫不執行為適當，爰依刑法第74條第1項第1款之規定併予宣
    告被告緩刑2年，以勵自新。再者，為使被告深切反省，不
    可存有僥倖之心，加強對被告追蹤、考核及輔導之必要，期
    於緩刑期內能深知警惕，爰依刑法第74條第2項第4、5款之
    規定，分別諭知被告於緩刑期間需向公庫支付5萬元，且應
    向指定之政府機關、政府機構、行政法人、社區或其他符合
    公益目的之機構或團體提供60小時之義務勞務，併依刑法第
    93條第1項第2款之規定命其於緩刑期間付保護管束。而被告
    如有違反所定負擔，且情節重大者，依刑法第75條之1第1項
    第4款規定，得撤銷緩刑之宣告，執行宣告刑，附此敘明。 
據上論斷，應依刑事訴訟法第455條之1第1項、第3項、第364條
、第368條、第373條，刑法第74條第1項第1款、第2項第4款、第
5款、第93條第1項第2款，判決如主文。
本案經檢察官林宏昌聲請簡易判決處刑，檢察官宋恭良到庭執行
職務。
中    華    民    國    111    年    4    月    12   日
                  刑事第十一庭  審判長法  官  曹錫泓
                                      法  官  蔡汎沂
                                      法  官  許曉怡
以上正本證明與原本無異。
不得上訴。
                                      書記官  郭淑琪
中    華    民    國    111    年    4    月    12    日
附錄論罪科刑法條：
洗錢防制法第14條第1項
有第二條各款所列洗錢行為者，處7年以下有期徒刑，併科新臺
幣5百萬元以下罰金。
中華民國刑法第339條第1項
意圖為自己或第三人不法之所有，以詐術使人將本人或第三人之
物交付者，處5年以下有期徒刑、拘役或科或併科50萬元以下罰
金。
中華民國刑法第30條
幫助他人實行犯罪行為者，為幫助犯。雖他人不知幫助之情者，
亦同。
幫助犯之處罰，得按正犯之刑減輕之。
附件：
臺灣臺中地方法院刑事簡易判決
110年度中簡字第1930號
聲　請　人　臺灣臺中地方檢察署檢察官
被　　　告　何育霆　男　(民國00年00月0日生)
　　　　　　　　　　身分證統一編號：Z000000000號
　　　　　　　　　　住○○市○○區○○街000號
上列被告因詐欺案件，經檢察官聲請以簡易判決處刑（110年度
偵字第17151、23219號），本院判決如下：
    主  文
何育霆幫助犯洗錢防制法第十四條第一項之一般洗錢罪，處有期
徒刑參月，併科罰金新臺幣貳萬元，罰金如易服勞役，以新臺幣
壹仟元折算壹日。
    事實及理由
一、本案犯罪事實及證據，除犯罪事實欄一、第1至6 行「何育
    霆可預見將其金融帳戶之金融卡連同密碼交付予不詳身分之
    人使用，足供他人作為詐騙財物匯款之工具，竟不顧他人所
    可能遭害之危險，仍以縱若有人持以犯罪亦無違反本意之不
    確定幫助犯意，於不詳時地，將其申請之中華郵政股份有限
    公司帳號00000000000000號帳戶（下稱郵局帳戶）之提款卡
    及密碼等帳戶資料，交予某詐欺集團成員」，應補充為「何
    育霆可預見將其金融帳戶之存摺、金融卡連同密碼交付予不
    詳身分之人使用，足供他人作為詐騙財物匯款之工具，竟不
    顧他人所可能遭害之危險，仍以縱若有人持以犯罪亦無違反
    其本意，而基於幫助詐欺取財、掩飾或隱匿特定犯罪所得而
    洗錢之不確定故意，於不詳時地，將其申請之中華郵政股份
    有限公司帳號00000000000000號帳戶（下稱郵局帳戶）之存
    摺、提款卡及密碼等帳戶資料，交予某詐欺集團成員」；證
    據部分增列「被告何育霆於本院訊問時之供述」外，其餘均
    引用檢察官聲請簡易判決處刑書之記載（如附件）。
二、核被告何育霆所為，係犯刑法第30條第1 項前段、同法第33
    9 條第1 項、洗錢防制法第14條第1 項之幫助詐欺取財、幫
    助洗錢罪。被告以一交付郵局帳戶資料之行為，侵害告訴人
    徐亦萱、陳惠琪之財產法益，同時觸犯幫助詐欺取財罪及幫
    助一般洗錢罪，為想像競合犯，應依刑法第55條前段規定，
    從一重論以幫助一般洗錢罪。聲請意旨漏未論及刑法第30條
    第1 項、洗錢防制法第14條第1 項之幫助洗錢罪，尚有未洽
    ，惟此部分與上開幫助詐欺取財犯行，有想像競合犯之裁判
    上一罪關係，自為聲請簡易判決處刑效力所及，且經本院訊
    問時為罪名告知，已無礙於被告防禦權之行使，自得一併審
    究。　　
三、被告以幫助之意思，參與構成要件以外之行為，為幫助犯，
    應依刑法第30條第2項之規定，按正犯之刑減輕之。
四、爰審酌被告明知目前社會以各種方式詐財之惡質歪風猖獗，
    令人防不勝防，詐財者多借用人頭帳戶致使警方追緝困難，
    詐欺事件層出不窮，手法日益翻新，竟率爾提供自己申設之
    金融帳戶資料，造成告訴人財產損失，破壞社會治安及有礙
    金融交易秩序，亦助長犯罪歪風，同時增加追緝犯罪之困難
    ；復衡以被告矢口否認犯行，未能正視己非，犯後態度不佳
    ，且迄今尚未與告訴人達成和解，以彌補犯罪所生之損害，
    所為誠值非難；惟念及被告非實際參與詐欺取財及洗錢犯行
    ，可責性較小，又考量被告前無任何犯罪紀錄，此有臺灣高
    等法院被告前案紀錄表在卷可佐，素行良好，兼衡被告之犯
    罪動機、目的、犯罪手段、告訴人之損失、智識程度、經濟
    與家庭生活狀況等一切情狀，量處如主文所示之刑，並就罰
    金刑部分諭知易服勞役之折算標準。　　
五、本案尚無證據證明被告有因提供郵局帳戶存摺、提款卡及密
    碼予詐欺集團成員，因而獲有對價或利益，爰不予宣告沒收
    犯罪所得，附此敘明。
六、依刑事訴訟法第449 條第1項前段、第3 項，洗錢防制法第1
    4條第1 項，刑法第11條前段、第339 條第1 項、第30條1 
    項前段、第2 項、第55條、第42條第3 項前段，刑法施行法
    第1 條之1 第1 項，逕以簡易判決處刑如主文。　
七、如不服本件判決，得自收受送達之日起20日內，向本院提起
    上訴狀（須附繕本），上訴於本院管轄之第二審地方法院合
    議庭。
中　　華　　民　　國　　110 　年　　9 　　月　　30　　日
                  臺中簡易庭    法  官  路逸涵
上正本證明與原本無異。
告訴人或被害人如不服判決，應備理由具狀向檢察官請求上訴，
上訴期間之計算，以檢察官收受判決正本之日起算。
                                書記官  王崑煜
中　　華　　民　　國　　110 　年　　9 　　月　　30　　日
附錄本案論罪科刑法條全文
洗錢防制法第14條
有第二條各款所列洗錢行為者，處7年以下有期徒刑，併科新臺
幣5百萬元以下罰金。
前項之未遂犯罰之。
前二項情形，不得科以超過其特定犯罪所定最重本刑之刑。
中華民國刑法第339條
（普通詐欺罪）
意圖為自己或第三人不法之所有，以詐術使人將本人或第三人之
物交付者，處5年以下有期徒刑、拘役或科或併科50萬元以下罰
金。
以前項方法得財產上不法之利益或使第三人得之者，亦同。
前二項之未遂犯罰之。
中華民國刑法第30條
（幫助犯及其處罰）
幫助他人實行犯罪行為者，為幫助犯。雖他人不知幫助之情者，
亦同。
幫助犯之處罰，得按正犯之刑減輕之。
附件：
臺灣臺中地方檢察署檢察官聲請簡易判決處刑書          斯股
                                    110年度偵字第17151號
110年度偵字第23219號
　　被　　　告　何育霆　男　20歲（民國00年00月0日生）
　　　　　　　　　　　　住○○市○○區○○街000號
　　　　　　　　　　　　國民身分證統一編號：Z000000000號
上列被告因詐欺案件，業經偵查終結，認宜聲請以簡易判決處刑
，茲將犯罪事實及證據並所犯法條分敘如下：
　　　　犯罪事實
一、何育霆可預見將其金融帳戶之金融卡連同密碼交付予不詳身
    分之人使用，足供他人作為詐騙財物匯款之工具，竟不顧他
    人所可能遭害之危險，仍以縱若有人持以犯罪亦無違反本意
    之不確定幫助犯意，於不詳時地，將其申請之中華郵政股份
    有限公司帳號00000000000000號帳戶（下稱郵局帳戶）之提
    款卡及密碼等帳戶資料，交予某詐欺集團成員，幫助該欺集
    團成員所屬詐欺集團遂行詐欺取財犯行。嗣該詐欺集團成員
    即共同意圖為自己不法之所有，基於詐欺取財之犯意聯絡，
    分別為下列行為：（一）於民國109年12月23日20時30分許
    ，假冒網路客服及銀行人員，致電予徐亦萱並佯稱：因內部
    作業疏失而導致分期扣款，須至ATM操作解除云云，致徐亦
    萱因而陷於錯誤，遂於109年12月24日19時53分、20時、20
    時6分許，依指示匯款新臺幣（下同）9988元、9993元、2萬
    4987元至上開郵局帳戶內。（二）於109年12月24日17時52
    分許，致電予陳惠琪並佯稱：因內部作業疏失而導致分期扣
    款，須至ATM操作解除云云，致陳惠琪因而陷於錯誤，遂於1
    09年12月24日19時50分許，依指示匯款9萬9999元至上開郵
    局帳戶內。嗣徐亦萱、陳惠琪察覺受騙而報警處理，始悉上
    情。
二、案經徐亦萱、陳惠琪告訴及新竹縣政府警察局新埔分局、臺
    中市政府警察局第六分局報告偵辦。
　　　　證據並所犯法條
一、詢據被告何育霆矢口否認涉有何幫助詐欺取財之犯行，辯稱
    略以：伊的郵局帳戶已於109年9月間就遺失，伊將密碼寫在
    卡片後面，伊不認識被害人，也沒有參與詐騙云云。惟查：
    被告所有之上開郵局帳戶為被告本人所申設，業據被告所自
    承，復有該帳戶基本資料及歷史交易明細可參。且告訴人徐
    亦萱、陳惠琪遭詐騙而匯入被告之上開帳戶內等情，業據告
    訴人2人於警詢時指訴在卷，並有告訴人2人提供之匯款資料
    、受理各類案件紀錄表、受理詐騙帳戶通報警示簡便格式表
    、金融機構聯防機制通報單、內政部警政署反詐騙諮詢專線
    紀錄表、受理刑事案件報案三聯單在卷可稽。足認被告之上
    開帳戶確係由詐欺集團使用作為詐欺取財及提領款項之用。
    復按刑法上之幫助犯，係指以幫助他人犯罪之意思而參與犯
    罪構成要件以外之行為者而言，所謂以幫助他人犯罪之意思
    而參與者，指其參與之原因，僅在助成他人犯罪之實現而言
    ，所謂參與犯罪構成要件以外之行為者，係指其所參與者非
    直接構成某種犯罪事實之內容，而僅係助成其犯罪事實實現
    之行為而言（最高法院78年度台上字第411號判決參照）。
    查，詐欺正犯為避免員警自帳戶來源回溯追查出真正身分，
    乃以他人帳戶供作詐得款項出入之帳戶，此為詐欺正犯需利
    用他人帳戶之原因，相應於此，詐欺正犯亦會擔心如使用他
    人帳戶，因帳戶持有人非自己，則詐得款項將遭不知情之帳
    戶持有人提領，或不知情帳戶持有人逕自掛失以凍結帳戶之
    使用，或知情之帳戶持有人以辦理補發存摺、變更印鑑、密
    碼之方式，將帳戶內存款提領一空，致其費盡周章所詐得之
    款項化為烏有，甚或帳戶持有人在掛失後，詐欺正犯前往自
    動櫃員機提領詐欺所得贓款時，亦有遭金融機構所置攝影機
    攝影而為警循線查獲之風險，則詐欺正犯所使用之帳戶，必
    為其所能控制之帳戶，始能確保詐得款項，申言之，詐欺正
    犯不可能使用他人遺失提款卡、密碼之帳戶供作詐得款項匯
    入之帳戶，以免除遭真正帳戶持有人提領或掛失之風險。況
    金融機構帳戶之金融卡及密碼為金融交易重要憑證，被告真
    若遺失本案帳戶，因何拾獲該帳戶資料之人得以知悉其提款
    卡密碼進而使用之？況被告竟辯稱伊將密碼寫在卡片後面云
    云。綜上，被告顯非如其所辯，僅係單純遺失本案帳戶資料
    ，而係將該帳戶提款卡、密碼等提供予姓名、年籍均不詳之
    成年詐欺行為人，已堪認定，本件事證明確，被告犯嫌堪以
    認定。
二、核被告所為，係犯刑法第30條第1項、第339條第1項之幫助
    詐欺取財罪嫌。又被告提供其上開帳戶予上揭詐欺集團，供
    該詐欺集團遂行詐欺取財犯罪之用，主觀上係以幫助之意思
    ，參與詐欺取財罪構成要件以外之行為，為幫助犯，請依同
    法第30條第2項規定，減輕其刑。又被告以一提供上開帳戶
    資料之幫助詐欺取財行為，致告訴人等2人遭受詐騙，係一
    幫助行為觸犯數個幫助詐欺罪名，為想像競合犯，請依刑法
    第55條規定從一重處斷。
三、依刑事訴訟法第451條第1項聲請逕以簡易判決處刑。
　　此　致
臺灣臺中地方法院
中　　華　　民　　國　 110　　年　　8 　　月　　18　　日
                         檢  察  官  林宏昌
本件正本證明與原本無異
中　　華　　民　　國　 110　　年　　8 　　月　　26　　日
                         書  記  官  吳清贊